臺灣高等法院高雄分院刑事判決　　　　 95年度上易字第839號
上　訴　人
即　被　告　甲○○
選任辯護人　周崇賢律師
上列上訴人因竊盜案件，不服臺灣高雄地方法院95年度簡上字第
726 號中華民國95年10月12日第一審判決（聲請簡易判決處刑案
號：臺灣高雄地方法院檢察署95年度偵字第7507號，併案案號：
95年度偵字第13789號） ，提起上訴，本院判決如下：
     主  文
上訴駁回。
     事  實
一、甲○○前因違反毒品危害防制條例案件，經原審法院以89年
    易字第1769號判處有期徒刑4 月確定，於民國（下同）90年
    4 月23日經易科罰金執行完畢。詎猶不知悔改，竟意圖為自
    己不法所有，並基於竊盜之概括犯意，(1)先於95年3 月3 日
    3 時30分許，在附表所示之地點，以附表所示之手段，竊取
    如附表編號1 所示之挖土機內之電子儀表板主機，嗣於其以
    自備鑰匙3 支將挖土機車門打開，再卸下電子儀表板主機之
    螺絲而著手實施竊盜犯行之際，因觸動該主機防盜系統，經
    被害人乙○○接獲防盜系統通知，報警處理而於現場逮捕致
    竊盜未得逞，並扣得甲○○所有供竊盜所用之鑰匙3 支。
    (2)再於95年5 月3 日下午4 時25分許，以客觀上得作為兇器
    使用之鐵製梅花扳手1 支（未扣案），竊取如附表編號2 所
    示陳潤華所有之自小客車車牌號碼XV-1161 號車牌2 面（已
    經陳潤華領回）後，安裝在其原使用車牌號碼KF-2771 號而
    遭吊扣牌照之自用小客車上，嗣於95年5 月14日凌晨3 時許
    駕駛懸掛上開車牌之自小客車，行經高雄縣鳳山市○○路與
    自由路口附近，經警查獲，始悉上情。
二、案經高雄縣政府警察局仁武分局、鳳山分局報請臺灣高雄地
    方法院檢察署檢察官聲請簡易判決處刑及提起上訴後移送併
    辦。
    理  由
一、訊據被告就附表編號1 、2 所列之犯罪事實均坦承不諱，且
    查：
  (一)就附表編號1 之竊盜犯行，並經證人即被害人乙○○於檢察
    官偵訊時具結證述：「（有看到被告在車子做什麼？）我是
    看到被告從車子（挖土機）裡面跑出來」、「（確定車門有
    上鎖？）我有鎖起來，且防盜系統有開，只要車門被打開，
    就會警報」、「（車上哪些東西被動過？）電腦儀表板的螺
    絲都被拆下來」等語；並於本院審理中具結證稱：「（95年
    3 月3 日凌晨你挖土機發生的情形？）凌晨3 點多我的挖土
    機防盜系統有響，當時我有報警，我就馬上趕過去挖土機那
    裡，我到的時候，警察也到了，當時我們有看到被告在現場
    ，被告在我的挖土機上」、「（挖土機有何損害？）螺絲已
    經被拆解，儀表板還在，但螺絲已經掉在地板上，我到的時
    候，被告從挖土機上跳下跑給我追，我當時的挖土機是有鎖
    的」等語明確（偵卷第24頁、原審簡上卷第39、40頁），並
    有現場照片6 紙，扣案鑰匙3 支扣案可憑。
  (二)就附表編號2 之犯行：除被告之自白外，並有車牌號碼XV-1
    161 號車牌2 面、車輛竊盜、車牌失竊資料個別查詢報表—
    查詢車牌認可資料、車籍作業系統—查詢認可資料、車牌尋
    獲電腦輸入單、贓物認領保管單各1 份、懸掛上開號碼之車
    牌照片2 紙在卷足憑，足認被告之自白與事實相符。再被告
    在原審訊問時自承用以行竊之梅花扳手1 支，係鐵製，長約
    12.5 公 分，並經當庭繪製圖形附卷足參，堪認該支梅花扳
    手客觀上足以對人之生命、身體、安全構成威脅，應係具有
    危險性之兇器無訛。是本件被告有「攜帶兇器而犯之」加重
    竊盜行為，罪證明確，犯行堪以認定，應依法論科。
二、被告行為後，刑法、刑法施行法業於94年2 月2 日、95年6
    月14日修正公布，並均自95年7 月1 日施行，參酌最高法院
    95年5 月23日刑事庭第8 次會議決議，應依刑法第2 條第1
    項之規定，為新舊法比較。修正前具有刑法第56條連續犯之
    關係者，以一罪論，然修正後之刑法業已刪除第56條連續犯
    之規定，則被告所犯數罪即應依修正後數罪併罰之規定分論
    併罰。此刪除雖非犯罪構成要件之變更，但顯已影響行為人
    刑罰之法律效果，自屬法律有變更，仍應比較新舊法之規定
    。經比較結果，修正後新法規定並非較有利於被告。再修正
    前刑法第47條原規定：「受有期徒刑之執行完畢，或受無期
    徒刑或有期徒刑一部之執行而赦免後，5 年以內再犯有期徒
    刑以上之罪者，為累犯，加重本刑至2 分之1 」，嗣修正後
    新法規定：「受徒刑之執行完畢，或一部之執行而赦免後，
    5 年以內故意再犯有期徒刑以上之罪者，為累犯，加重本刑
    至2 分之1 」，將累犯成立之要件限於5 年內「故意」再犯
    有期徒刑以上之罪者，始有加重其刑規定之適用，此一法律
    規範本身發生文字規定上之修正，足以影響刑罰權之判斷者
    ，自屬刑法第2 條所稱之「法律變更」。經比較修正前、後
    關於累犯之規定，被告本件均故意犯罪，依修正前後規定均
    有累犯規定之適用，是修正後規定並未較有利於被告，故應
    依刑法第2 條第1 項前段，適用修正前刑法第47條規定，作
    為論斷被告是否構成累犯之依據。綜上所述，經整體比較結
    果，新法對被告並非有利，仍依刑法第2 條第1 項前段之規
    定，應適用行為時法即修正前之舊法處斷之。
三、核被告甲○○所為，其竊取如附表編號1 所示之物行為，係
    犯刑法第320 條第1 項、第3 項之普通竊盜未遂罪；竊取如
    附表編號2 所示之物行為，係犯刑法第321 條第1 項第3 款
    之加重竊盜既遂罪。被告先後2 次竊盜犯行，時間緊接，所
    犯係基本構成要件相同之罪名，顯係基於概括犯意反覆為之
    ，應依修正前刑法連續犯之規定，論以一加重竊盜既遂罪，
    並依法加重其刑。又被告前因違反毒品危害防制條例案件，
    經原審法院以89年度易字第1769號判決，處以有期徒刑4 月
    確定，於90年4 月23日經易科罰金執行完畢，有臺灣高等法
    院被告前案紀錄表在卷可按，其受有期徒刑執行完畢後，5
    年內故意再犯本件有期徒刑以上之附表編號1 之罪，為累犯
    （參照最高法院93年台非字第273 號判決：受有期徒刑之執
    行完畢，或受無期徒刑或有期徒刑一部之執行而赦免後，再
    犯裁判上一罪之連續犯時，是否構成累犯，應以最初行為之
    犯罪時作為計算累犯成立與否之標準，至其犯罪行為終了於
    何時，則非所問。是本件被告最初連續行為在5 年內，雖終
    了行為在5 年後，仍構成累犯），依修正前刑法第47條之規
    定，應予加重其刑，並依法遞加重之。附表編號2 所示之犯
    行，雖未經起訴（聲請簡易判決處刑），惟既與聲請簡易判
    決處刑部分即附表編號1 所示之犯行間，有連續犯之裁判上
    一罪關係，自為聲請效力所及，本院得併予審理。復以被告
    所行竊如附表編號1 所示之物係電子儀表板主機，而非挖土
    機，聲請簡易判決處刑書就此所認事實，尚有未洽，惟其聲
    請判決處刑之基本事實同一，應併予審究，不生變更法條之
    問題。至被告就附表編號2 之犯行，係觸犯刑法第321 條第
    1 項第3 款之加重竊盜罪，檢察官移送併辦意旨以被告係犯
    刑法第320 條第1 項之普通竊盜罪，尚有未恰，併予指正，
    附此敘明。
四、原審因依刑法第321 條第1 項第3 款規定（原審贅引刑事訴
    訟法第300 條，因檢察官併案意見所認應適用法條，並非刑
    事訴訟法第300 條所稱之起訴所引法條）並審酌被告行竊之
    動機、目的、手段，及所竊財物價值非鉅，而被告前因案經
    法院判處有期徒刑4 月，經執行完畢後仍不知悔悟，竟多次
    竊取他人之財物，顯缺乏尊重他人財產權之觀念等一切情狀
    ，量處被告有期徒刑8 月。又敘明扣案之鑰匙3 支，均被告
    所有，業經被告供明在卷，且係供本件附表編號1 犯行所用
    之物，爰依刑法第38條第1 項第2 款規定，併予宣告沒收。
    及關於供被告行竊附表編號2 之物所用之梅花扳手1 支，被
    告供明已經丟棄，且不能證明尚屬存在，為免生執行上困擾
    ，爰不予宣告沒收等有關沒收之意旨，本院認原判決認事用
    法均無違誤，量刑亦稱妥當，被告上訴意旨請求減輕量刑並
    予緩刑宣告，並無理由（被告係累犯應加重其刑，原審僅於
    法定最低度之有期徒刑6 月，加重為8 月，並無過重，且被
    告係有期徒刑執行完畢後5 年內再犯本件有期徒刑以上之罪
    ，並不合於刑法第74條第1 項第1 、2 款規定緩刑之要件，
    自無從為緩刑宣告），上訴應予駁回。
據上論斷，應依刑事訴訟法第368條，判決如主文。
本案經檢察官張其主到庭執行職務。
中　　華　　民　　國　　96　　年　　2 　　月　　15　　日
                  刑事第一庭    審判長法官　郭雅美
                                      法官　張意聰
                                      法官　莊崑山
以上正本證明與原本無異。
本判決不得上訴。
中　　華　　民　　國　　96　　年　　2 　　月　　15　　日
        　　　　　　　　　　　　　　書記官　邱麗莉
附表
┌──┬─────┬───────────┬──────┬───────┬───┐
│編號│時間      │地點                  │所竊、竊得之│ 手段         │被害人│
│    │          │                      │物品        │              │      │
├──┼─────┼───────────┼──────┼───────┼───┤
│ 1  │95年3 月3 │高雄縣仁武鄉文武村永達│PC120 型挖土│利用自備鑰匙3 │乙○○│
│    │日凌晨3 時│技術學院預定地        │機內之電子儀│支，先將該挖土│      │
│    │30分許    │                      │表板主機（原│機車門打開，再│      │
│    │          │                      │聲請簡易判決│動手以不詳工具│      │
│    │          │                      │處刑書所列挖│（未扣案，無從│      │
│    │          │                      │土機，應予更│證明為兇器）卸│      │
│    │          │                      │正）        │下挖土機內電子│      │
│    │          │                      │            │儀表板主機之螺│      │
│    │          │                      │            │絲，著手竊取該│      │
│    │          │                      │            │主機而未得手。│      │
├──┼─────┼───────────┼──────┼───────┼───┤
│ 2  │95年5 月3 │高雄縣仁武鄉○○路與永│車牌號碼    │趁被害人不注意│陳潤華│
│    │日下午4 時│宏巷口附近            │XV-1161 號自│之際，以客觀上│      │
│    │25分許    │                      │小客車車牌2 │對人之身體、健│      │
│    │          │                      │面          │康、安全構成威│      │
│    │          │                      │            │脅，可堪作為兇│      │
│    │          │                      │            │器使用之梅花扳│      │
│    │          │                      │            │手1 支（未扣案│      │
│    │          │                      │            │），下手竊得上│      │
│    │          │                      │            │開車牌2 面。  │      │
└──┴─────┴───────────┴──────┴───────┴───┴
附錄本案論罪法條：
刑法第320條（普通竊盜罪、竊佔罪）
意圖為自己或第三人不法之所有，而竊取他人之動產者，為竊盜
罪，處5 年以下有期徒刑、拘役或5 百元以下罰金。
意圖為自己或第三人不法之利益，而竊佔他人之不動產者，依前
項之規定處斷。
前二項之未遂犯罰之。
刑法第321條第1項第3款（加重竊盜罪）
犯竊盜罪而有左列情形之一者，處6 月以上、5 年以下有期徒刑
：三  攜帶兇器而犯之者。
